【裁判字號】    95,交抗,820
【裁判日期】    951017
【裁判案由】    違反道路交通管理處罰條例
【裁判全文】
臺灣高等法院交通事件裁定             95年度交抗字第820號
抗  告  人
即受處分人  甲○○
上列抗告人，因違反道路交通管理處罰條例案件，不服臺灣桃園
地方法院，中華民國95年9月18日所為裁定（95年度交聲字第205
號），提起抗告，本院裁定如下：
    主  文
抗告駁回。
    理  由
一、本件原裁定以：
(一)異議人於民國95年2月16日5時20分、22分許，駕駛車牌號碼
    ：6576－HG 號自用小客車行經國道2號高速公路東向18公里
    ，至國道3 號高速公路南下62公里處，經警員分別舉發「行
    速150 公里，超速50公里」、「不服稽查取締」、「行駛路
    肩」、「在道路上蛇行」違規，並填製公警局交字第Z00000
    000號、Z00000000號、Z00000000 號違規通知單，原處分機
    關分別裁處異議人新臺幣6000元、3000元、18000 元罰鍰，
    並記違規點數3 點。異議人於上開時地駕車，有超速、行駛
    路肩、並有蛇行之違規等事實，業據證人即舉發本件違規之
    警員傅盛裕到庭結證稱：本件是伊舉發的，當時伊與同仁江
    榮宏一起執行勤務，本件舉發單由伊填寫的。當時伊等在國
    道二號東向18公里執行超速的勤務，由伊在車內持雷達測速
    器瞄準，在遠處看到異議人的車子後，伊就以雷達測速器偵
    測異議人車速，發現異議人車子超速，伊馬上駕車加速前進
    ，這時異議人的車子還在伊的後方，伊就馬上拿指揮棒朝駕
    駛座窗外，人並側身示意異議人停車‧‧‧伊就繼續開車尾
    隨‧‧‧約到了東向19公里處，發現該車有蛇行的狀況，伊
    等繼續尾隨異議人車子，約到了國道三號南下56公里處‧‧
    ‧異議人車子駛入路肩繼續行駛等語明確（參見原審95年 5
    月17日訊問筆錄），而證人傅盛裕與異議人素昧平生，並無
    怨隙，係依法執行勤務之公務員，當無設詞誣陷致己身負偽
    證重罪之必要，參以受處分人並不否認有在高速公路上超速
    行駛之情，與證人傅盛裕所述情節相符合，堪認證人傅盛裕
    前揭證述，應屬實情，洵可採信。此外，並有內政部警政署
    國道高速公路警察局舉發違反道路交通管理事件通知單3 份
    在卷足憑，足認異議人確實有於前揭時、地駕駛車牌號碼：
    6576－HG號自小客車行駛於高速公路之道路，不遵管制之規
    定，而有超速、行駛路肩、在道路上蛇行之違規事實，甚為
    明確，異議人空口否認上情，不足採信。
(二)異議人確實有於前開時、地駕駛車牌號碼：6576－HG號自用
    小客車行駛於高速公路之道路，而不遵管制之規定，超速、
    行駛路肩，及在道路上蛇行之違規行為，已如前述，惟原處
    分就其超速、行駛路肩部分，漏未依道路交通管理處罰條例
    第63條第1項第1款之規定，各記違規點數1 點；另蛇行部分
    ，原處分漏未依同條例第43條第5 項前段令異議人接受道路
    交通安全講習，均有未洽，異議人此部分異議雖無理由，然
    原處分既有前開瑕疵，自應由法院撤銷原處分，另為適法之
    處分如原審主文所示。（至證人傅盛裕雖證稱：以雷達測速
    器偵測出異議人車輛違規超速後，伊就馬上拿指揮棒朝駕駛
    座窗外，人並側身示意異議人停車，但異議人卻未停車接受
    稽查等語，然經法院再訊問證人傅盛裕有無其他積極示意異
    議人停車之行為，證人傅盛裕則證稱：沒有鳴笛，之後也僅
    尾隨異議人車輛，期間，亦沒有開警示燈示意異議人停車等
    語，依證人傅盛裕所述，可知證人傅盛裕在發現異議人駕駛
    車輛有超速之情事後，僅在警車內短暫以指揮棒示意要求異
    議人停車受檢外，並無其他積極警示停車接受稽查之行為甚
    明，而以斯時高速公路上車輛甚多，異議人車輛之車速又高
    達時速150 公里以觀，實難期待異議人駕駛車輛能查知在路
    肩之警車內有警員短暫以指揮棒示意要求停車受檢之人即屬
    異議人本人之車輛，而故意拒絕接受稽查逃逸，異議人辯稱
    當天並未看見警察有要求伊停車受檢之情，尚非全屬需妄。
    此外，法院亦查無其他積極證據足資證明異議人確有於上開
    時、地駕駛車輛於超速違規後，經交通勤務警察制止時，拒
    絕停車接受稽查而逃逸之行為，從而，原處分機關未予詳查
    此部分，即遽認異議人有拒絕停車接受稽查而逃逸之違規，
    尚有未恰，本件此部分異議為有理由，爰將原處分撤銷，並
    就關於「異議人駕駛汽車有違反道路交通管理處罰條例之行
    為，交通勤務警察制止時，拒絕停車接受稽查而逃逸」部分
    ，為不罰之諭知），核無不合。
二、按，「汽車行駛於高速公路或設站管制之道路，而不遵管制
    之規定者，處汽車駕駛人新臺幣3000元以上6000元以下罰鍰
    」；「汽車駕駛人，駕駛汽車有下列情形之一者，處新臺幣
    6000元以上24000 元以下罰鍰，並當場禁止其駕駛：一、在
    道路上蛇行，或以其他危險方式駕車；汽車駕駛人有第1 項
    第1款、第3項之行為者，並吊扣該車輛牌照3 個月，且應接
    受道路交通安全講習」；「汽車駕駛人有左列各款所列條款
    之一者除依原條款處罰鍰外，並予記點：一有第33條‧‧‧
    情形之一者，各記違規點數1 點。三有第43條‧‧‧之情形
    者，各記違規點數3點」，道路交通管理處罰條例第33條第1
    項、第43條第1項第1款、第4項前段、第5項前段、第63條第
    1項第1款、第3 款，分別定有明文。又按「汽車行駛高速公
    路，應依速限標誌指示」；「汽車行駛高速公路及快速公路
    ，不得有下列行為：二在路肩上行駛，或利用路肩超越前車
    或倒車。」，高速公路管制規則第5條第1項、第9條第1項第
    2 款，亦定有明文。次按，本件異議人違反道路交通管理處
    罰條例並由交通部公路總局新竹區監理所桃園監理站為上開
    裁罰，異議人所受裁罰其性質為行政罰，有關「從新從輕」
    原則之適用，自應適用94 年2月5日發布，發佈後1年即95年
    2月5日施行之行政罰法之規定，而該法第5 條規定：「行為
    後法律或自治條例有變更者，適用行政機關最初裁處時之法
    律或自治條例。但裁處前之法律或自治條例有利於受處罰者
    ，適用最有利於受處罰者之規定」。依此規定，比較新舊法
    適用時，其比較之時點，係以行為時起，至行政機關最初裁
    處時止，法律或自治條例有變更者，始有比較新舊法之問題
    ，若行政機關為最初裁處後，法律或自治條例始生變更者，
    自仍應適用行政機關最初裁處時之法律或自治條例。異議人
    違規行為發生於95年2 月16日，行政機關即交通部公路總局
    新竹區監理所桃園監理站則係於95年4 月14日為上開裁處，
    有交通部公路總局新竹區監理所桃園監理站違反道路交通管
    理事件裁決書在卷可稽，而交通部公路總局新竹區監理所桃
    園監理站為上開裁處時，所依循與本案有關之道路交通管理
    處罰條例第33條第1項第1款、第43條第1項第1 款、第4項前
    段、第5項前段、第63條第1項第1款、第3款規定，均未修正
    ，自無比較新舊法之問題。
三、抗告意旨略以：抗告人於95年2 月16日凌晨駕駛車牌號碼：
    6576－HG號自用小客車，在國道2 號高速公路東向18公里處
    ，並無其他車輛，道路為三線道或四線道，根本無行駛路肩
    、蛇行於道路上之必要。且抗告人當天並未看見有警察前來
    取締伊駕車，警員亦無其他之佐證，警員於原審所證，自難
    採信云云。惟查，抗告人確有於上開時地駕車超速之情事，
    已據抗告人是認在卷，而抗告人經警查覺有上開超速行駛之
    違規情事外，另有行駛路肩、蛇行之違規乙節，已據員警於
    原審證述甚詳在卷，當時其他車道有無車輛，與抗告人有無
    上開違規，核無關連，是抗告人以上情否認有上開違規必要
    ，難以採取。況且，警員在深夜取締違規人，如何加以舉發
    ，必依當時情狀綜合判斷後行事，則抗告人既遭員警鎖定，
    警員是否另有其他佐證，尚無礙上開違規情事之認定。此外
    ，抗告人別無其他舉證，原審詳查後，撤銷原處分，改為原
    審主文之上開諭知，自屬有據，抗告人就原審不利認定部分
    ，提起抗告，依上所述，難認可採，其抗告自應予駁回。
四、據上論結，應依道路交通案件處理辦法第26條，刑事訴訟法
    第412條，裁定如主文。
中    華    民    國    95    年    10    月    17    日
                  交通法庭    審判長法  官  林  堭  儀
                                    法  官  莊  謙  崇
                                    法  官  蔡  聰  明
以上正本證明與原本無異。
不得再抗告。
                                    書記官  陳  建  邦
中    華    民    國    95    年    10    月    18    日


司法院資訊處製作；財團法人民間司法改革基金會備份。
